臺灣臺中地方法院民事判決　96年度訴字第1305號
原　　　告　台中商業銀行股份有限公司
法定代理人　乙○○
訴訟代理人　丙○○
被　　　告　甲○○
上列當事人間請求清償借款事件，本院於民國96年7月31日言詞
辯論終結，判決如下：
    主      文
被告應給付原告新台幣陸拾陸萬柒仟肆佰零壹元，及其中新台幣
陸拾陸萬參仟貳佰貳拾肆元自民國九十六年一月二十五日起至清
償日止，按年息百分之三．五計算之利息，暨自民國九十六年二
月二十六日起至清償日止，其逾期在六個月以內者，按上開利率
百分之十，超過六個月者，就超過部分，按上開利率百分之二十
計算之違約金。
被告應給付原告新台幣伍萬元，及自民國九十三年一月二十一日
起至清償日止，按年息百分之十七．九九計算之利息，及自民國
九十三年二月二十二日起至清償日止，其逾期在六個月以內者，
按上開利率百分之十，超過六個月者，就超過部分，按上開利率
百分之二十計算之違約金。
被告應給付原告新台幣伍萬玖仟參佰參拾貳元，及自民國九十二
年十二月二十三日起至清償日止，按日息萬分之五．二計算之利
息，及自民國九十三年一月二十四日起至清償日止，其逾期在六
個月以內者，按上開利率百分之十，超過六個月者，就超過部分
，按上開利率百分之二十計算之違約金。
訴訟費用由被告負擔。
    事實及理由
一、按訴狀送達後，原告不得將原訴變更或追加他訴。但有下列
    各款情形之一者，不在此限：三、擴張或減縮應受判決事項
    之聲明者，民事訴訟法第255條第1項第3款定有明文。本件
    原告起訴就其聲明第一項原聲明為「被告應給付原告新台幣
    （下同）1,200,000元，及自民國96年1月25日起至清償日止
    ，按年息3.5%計算之利息，自96年2月26日起至清償日止，
    其逾期在6個月以內者，按上開利率10%，超過6個月者，就
    超過部分，按上開利率20%計算之違約金。」之判決，嗣於
    96年5月22日具狀及96年6月12日言詞辯論期日因該債權業經
    拍賣抵押物受部分分配清償，再依民法第323條規定抵充之
    順序抵充結果，尚有本金663,224元及違約金4,177元未受清
    償，減縮其此部分訴之聲明為「被告應給付原告667,401元
    ，及其中663,224元自96年1月25日起至清償日止，按年息
    3.5%計算之利息，自96年2月26日起至清償日止，其逾期在6
    個月以內者，按上開利率10%，超過6個月者，就超過部分，
    按上開利率20%計算之違約金」之判決，核為減縮應受判決
    事項之聲明，合於上開民事訴訟法第255條第1項第3款之規
    定，應予准許，合先敘明。
二、原告主張：
(一)被告於92年5月16日，向原告借款新台幣（下同）1,200,000
    元，並約定利息按年息3.5%固定計算，並約定應按月攤還本
    息，如未依約清償本息，即喪失期限利益，全部借款債務視
    為到期，除仍按上開利率計息外，逾期清償在6個月以內者
    ，按上開利率10%，超過6個月者，按上開利率20%計付違約
    金。惟被告未依約繳納本息，依約已喪失期限利益，全部債
    務視為到期，經原告聲請拍賣抵押物受償結果，被告尚欠如
    主文第1項所示之本利及違約金迄未清償。爰依消費借貸之
    法律關係，請求被告負清償責任。並聲明：被告應給付原告
    667,401元，及其中663,224元自96年1月25日起至清償日止
    ，按年息3.5％計算之利息，自96年2月26日起至清償日止，
    其逾期在6個月以內者，按上開利率10%，超過6個月者，就
    超過部分，按上開利率20%計算之違約金。
(二)被告於92年4月22日向原告申請財吉寶現金卡，最高動用額
    度為5萬元，約定利息按年息17.99%計算，如逾期清償，在6
    個月以內者，按上開利率10%，超過6個月以上者，按上開利
    率20%計付違約金，並約定不依約付本息時，債務視為全部
    到期。詎被告自93年1月21日起不依約繳納本息，尚欠如主
    文第2項所示之本利迄未清償，爰依消費借貸之法律關係，
    請求被告負清償責任。並聲明：被告應給付原告50,000元，
    及自93年1月21日起至清償日止，按年息17.99％計算之利息
    ，自93年2月22日起至清償日止，其逾期在6個月以內者，按
    上開利率10%，超過6個月者，就超過部分，按上開利率20%
    計算之違約金。
(三)被告於92年4月28日向原告訂立信用卡使用契約，申請信用
    卡使用，依約被告即得於特約商店記帳消費，且雙方約定，
    倘遲延繳款，則自帳單列印日按日息萬分之5.2計收遲延利
    息，並逾期在6個月以內者，按上開利率10%，超過6個月以
    上者，按上開利率20%計付違約金，並約定不依約付本息時
    ，債務視為全部到期。詎被告自92年12月23日起不依約繳納
    最低繳款額，尚欠本金59,332元，屢經催討均置之不理，為
    此本於簽帳卡契約之法律關係，訴請被告給付如主文第3項
    所示。並聲明：被告應給付原告59,332元，及自92年12月23
    日起至清償日止，按日息萬分之5.2計算之利息，暨自93年1
    月24日起至清償日止，其逾期在6個月以內者，按上開利率
    10%，超過6個月者，就超過部分，按上開利率20%計算之違
    約金。
三、得心證之理由：
(一)本件被告住所雖非位於本院轄區，惟兩造就本事件合意以本
    院為第一審管轄法院，有原告提出之借據、信用卡申請書及
    約定條款為證，依民事訴訟法第24條第1項之規定，本院就
    本事件即有管轄權，合先敘明。
(二)被告經合法通知，未於言詞辯論期日到場，亦未提出書狀作
    何聲明或陳述，核無民事訴訟法第386條各款所列情形，爰
    依原告之聲請，由其一造辯論而為判決。
(三)原告主張之前開事實，業據其提出上開借據、信用卡申請書
    、約定條款及簡易資料查詢、交易明細查詢、臺灣臺南地方
    法院95年度執字第20068號強制執行事件分配表、卡貸資料
    查詢、交易明細、本月帳單費用明細表、國際卡基本資料查
    詢、消費繳款紀錄查詢、消費繳款查詢為證，核屬相符，堪
    認為真實。查兩造於信用卡約定條款第16條第3、4項乃約定
    ：「各筆循環信用利息之計算，係將每筆得計入循環信用本
    金之帳款，自帳單列印日起，以年息百分之十八點九八（日
    息萬分之五點二）計算至該筆帳款結清之日止」；「持卡人
    如未於每月繳款截止日前付清當期最低應繳金額或遲誤繳款
    期限者，應依第三項約定計付循環信用利息，並同意貴行得
    依本約款收取違約金，各帳單週期之違約金計算方式為循環
    信用利息之百分之二十」。從而，原告依消費借貸契約及信
    用卡契約之法律關係請求被告給付如主文第1、2、3項所示
    之本金、利息及違約金，為有理由，應予准許。
四、訴訟費用負擔之依據：民事訴訟法第78條。
中　　華　　民　　國　　96　　年　　8 　　月　　14　　日
                  民事第二庭    法  官  陳秋月
正本係照原本作成。
如對本判決上訴，須於判決送達後20日內向本院提出上訴狀。
中　　華　　民　　國　　96　　年　　8 　　月　　14　　日
                                書記官  張皇清
